臺灣高等法院交通事件裁定　　　　　　 94年度交抗字第542號
　　抗　告　人
　　即受處分人　甲○○
上列抗告人因違反道路交通管理處罰條例案件，不服臺灣士林地
方法院，中華民國94年6月10日所為裁定（94年度交聲字第115號
），提起抗告，本院裁定如下：
    主  文
原裁定撤銷，發回臺灣士林地方法院。
    理  由
一、抗告意旨略以：原裁定不採信抗告人所聲請證人之證言，暨
    抗告人所提出之證物，在毫無證據情形下，遽以員警之證言
    認定抗告人有違反交通法規之事實，自屬不公等語。
二、原審裁定以附件原審裁定書所示之理由，認定抗告人確有違
    規拒絕酒測之事實，其所辯無非圖卸之詞，洵無可採。原處
    分機關依據道路交通管理處罰條例第三十五條第三項、第六
    十七條第二項規定，裁處罰鍰新台幣六萬元，並吊銷駕駛執
    照，三年內禁考，並無不當，駁回抗告人之聲明異議，固非
    無見。
三、惟按汽車駕駛人駕駛汽車拒絕接受酒精濃度測試之檢定者，
    處新台幣六萬元罰鍰，並當場移置保管其車輛及吊銷其駕駛
    執照。汽車駕駛人，曾依第三十五條第三項前段之規定吊銷
    駕駛執照者，三年內不得考領駕駛執照，道路交通管理處罰
    條例第三十五條第三項、第六十七條第二項，固分別定有明
    文。然本件抗告人既一再爭執其於員警舉發時，並未駕駛汽
    車，而係乘客，證人劉麗蘭、嚴文成於原審亦分別證稱：當
    時係由抗告人之配偶駕駛汽車（原審卷第二十五頁至第二十
    七頁），證人即員警林仲一於原審雖證稱：當時駕駛汽車者
    為抗告人，後因發現警方路檢，遂臨時停車與其妻劉麗蘭互
    換座位等情（原審卷第二十九頁），但員警舉發時，為晚間
    十一時五十七分，為夜間，且由卷附之照片四張觀之（原審
    卷第三十四頁、第三十五頁），當時道路之視線並非明亮，
    員警在當時之距離、角度，能否明確目睹，非無斟酌餘地，
    允宜詳為查核審究。原裁定逕予駁回抗告人之異議，難昭折
    服，容有未洽。抗告意旨，指摘原裁定不當，非無理由，應
    由本院將原裁定予以撤銷，發回原審法院，更為適法之裁判
    。
據上論斷，應依道路交通管理處罰條例第八十九條，刑事訴訟法
第四百十三條前段，裁定如主文。
中　　華　　民　　國　　94　　年　　8　　月　　10 　　日
                  交通法庭審判長法　官  陳貽男
 　　　　　　 　　　　　　　　　法  官  許仕楓
 　　　　　　 　　　　　　　　　法  官  李世貴
以上正本證明與原本無異。
不得再抗告。
                                書記官  魏汝萍
中　　華　　民　　國　　94　　年　　8　　月　　10 　　日
附件：
臺灣士林地方法院交通事件裁定　　　　 94年度交聲字第115號
原處分機關　臺北市交通事件裁決所
異  議  人
即受處分人　甲○○　男　35歲（民國○○年○月○日生）
　　　　　　　　　　身分證統一編號：Ｚ000000000號
　　　　　　　　　　住台北縣汐止市○○路160號8樓之3
上列受處分人因違反道路交通管理處罰條例案件，對於臺北市交
通事件裁決所94年1 月20日所為之處分（原處分案號：北市裁三
字第裁22-ACV244611號），聲明異議，本院裁定如下：
    主  文
異議駁回。
    理  由
一、按汽車駕駛人駕駛汽車拒絕接受酒精濃度測試之檢定者，處
    新台幣6 萬元罰鍰，並當場移置保管其車輛及吊銷其駕駛執
    照。又汽車駕駛人，曾依第35條第3 項前段之規定吊銷駕駛
    執照者，3 年內不得考領駕駛執照，道路交通管理處罰條例
    第35條第3 項、第67條第2 項分別定有明文。
二、本件異議人即受處分人甲○○於民國93年11月30日晚間11時
    57分，駕駛車牌號碼8B-1632 自小客貨車，搭載其妻劉麗蘭
    ，途經臺北市○○○路被巡邏之臺北市政府警察局南港分局
    警員攔停，因拒絕接受酒精濃度測試檢定，為臺北市政府警
    察局南港分局警員掣單舉發，認其違反道路交通管理處罰條
    例第35條第3 項前段之規定，並經原處分機關即臺北市交通
    事件裁決所依上開規定及違反道路交通管理事件統一裁罰標
    準及處理細則等規定，於94年1 月20日裁處受處分人罰鍰6
    萬元，並吊銷其駕駛執照，3年內禁考。
三、聲明異議意旨略以：道路交通管理處罰條例第35條第3 項之
    規定處罰對象係針對汽車駕駛人，並未同時將汽車所有人及
    乘客列入檢定或處罰範圍，當日伊開車前往新莊聚餐，因已
    有酒意，遂請其妻劉麗蘭搭計程車前往聚餐地點，由劉麗蘭
    開車載異議人返家，但經南港經貿一路口時，竟因車速較慢
    而遭臨檢，員警先查驗劉麗蘭駕照無誤後，竟要求異議人下
    車接受酒精濃度測試，異議人以自己實為乘客而拒絕後，竟
    遭員警開單；南港分局警員雖稱當日係因見伊臨時改由身旁
    女性乘客駕駛乃攔停舉發，然並未提出當日執勤員警共有幾
    人，亦不知其如何認定車牌號碼8B-1632 號自小客貨車於遭
    攔檢前係由伊駕駛，更無曾停車交換由女性乘客駕駛之具體
    事證，伊事後重回現場攝得照片4 幀並可證明當地道路交錯
    複雜，夜間照明亦不清楚，原處分機關未進一步查明舉發事
    實之真實性，逕為受處分人拒絕酒測之裁罰，顯見於法未合
    ，應予撤銷云云，資為抗辯。
四、經查：
  (一)受處分人上開違規事實，業據證人即臺北市政府警察局南港
    分局警員林仲一到庭結證稱：「（問：在93年11月30日當天
    晚上11點57分左右，當時你人在何處？做何事？」我在南港
    區○○○路環東大道橋下執行擴大酒測臨檢勤務。（問：當
    天異議人有何違規情事？）他在北二高交流道下來後，在快
    下交流道的中間停下來，他閃爍雙黃燈，我看到有2 個人下
    來互換車子的座位，當時一個人有綁馬尾，另一個人沒有，
    所以知道是男、女。（問：他們為何要互換座位？）我不知
    道，攔下來時，才發現許先生有喝酒。我攔下許先生時他是
    坐在副駕駛座的位置。（問：那裡的照明如何？）非常清楚
    ，且當時沒什麼車。」（見本院94年3 月16日訊問筆錄）等
    語甚明。可見當時駕駛上開車輛者為受處分人，後因發現警
    方路檢，遂臨時停車與其妻劉麗蘭互換座位。按交通警員掣
    單舉發違反道路交通管理處罰條例所列之違規事實，本質上
    為行政處分，係公務員基於職務上權力，依法就特定之具體
    事件所為具公法上效果之單方行政行為，基於公務員為公法
    上行為具有公信力之原則，該行政處分當可被推定為真正，
    其據以依法處分之事實認定亦為正確無誤，此與民事訴訟法
    第355 條第2 項規定：「文書依其程式及意旨得認作公文書
    者，推定其為真正」之情形相同，本此公信原則，乃立法者
    賦予行政機關制定違反道路交通事件統一裁罰標準及處理細
    則，使執勤警員得當機處分（如該細則第23條）以達其維護
    交通秩序、安全之行政目的，據此，刑事訴訟法就犯罪證據
    有關之規定中，與屬行政秩序罰之交通違規裁罰本質不合之
    部分，自不在準用之列。上開證人身為公職，與異議人素不
    相識，復無仇怨，自無設詞誣陷致身觸偽證重罪之必要，其
    所言應可採信。再者，本院亦查無證據足資證明警員有捏造
    事實違法取締之情事，則執勤警員本其維護交通秩序、安全
    職責所為之舉發，自應受到合法、正確之推定。
  (二)異議人固以上開情詞置辯，並舉證人劉麗蘭、嚴文成為證，
    證人劉麗蘭雖到庭證稱：「（問：為何去新莊？）‧‧‧後
    來他〈按指受處分人〉又打電話給我，說他已經喝酒了，他
    不能去逛街，我叫他自己坐計程車回來，他就要求我去接他
    回來。他當天有開車去，車子必須開回來，所以他要我去接
    他回來。（問：你幾點到新莊中誠街羊肉爐？）我從汐止大
    概9 點25分出發，到新莊大概10點10分，我到了後，我就在
    那邊用餐，我們約到10點50分到11點間離開。」（見同上本
    院訊問筆錄）云云；證人嚴文成亦到庭附和稱：「那天我在
    新莊中誠街羊肉爐那裡跟受處分人一起聚餐，時間是從7 點
    多開始，我們一起飲用高粱酒，大約在11點多離開。當時受
    處分人還叫他太太特別坐計程車來接他回去。（問：當天車
    號8V-6132 自小客車何人開回去？）受處分人他老婆開的，
    當天還是由我協助受處分人上車，我當時把受處分人扶到副
    駕駛座。（問：當天受處分人喝完酒後，他精神狀況如何？
    有無能力開車？）我看是沒有。我想他已經醉了。」（見同
    上本院訊問筆錄）云云。然證人劉麗蘭及嚴文成分別為受處
    分人之妻子及友人，所為證詞實有曲意迴護受處分人圖使其
    免受行政處罰之虞，可信度本值懷疑。況受處分人當時既已
    醉酒，深知無法駕駛車輛，大可自行搭乘計程車返家，何須
    其妻子劉麗蘭於夜間大老遠自臺北縣汐止市住處搭乘計程車
    前往新莊接回受處分人？且受處分人於異議狀內自承劉麗蘭
    對於路況不熟，竟要其駕車返回汐止住處，亦有違常情。且
    由異議人所提事後攝得之現場夜間照片，更可見當地照明尚
    稱清楚，並無其所稱現場燈光昏暗之情形，倘警方見有車輛
    暫停及駕駛人與乘客交換座位，當無不能辨別之理。若非受
    處分人深知自己酒後駕車，因見警察臨檢，為圖免遭製單舉
    發，乃臨時停車與妻子互換座位，否則豈有上開舉動？所辯
    顯不足採信。
  (三)此外，並有臺北市政府警察局南港分局93年12月29日北市警
    南分交字第09362974000 號函、臺北市政府警察局93年11月
    30日北市警交大字第ACV244611 號舉發違反道路交通管理事
    件通知單、臺北市交通事件裁決所94年1 月20日北市裁三字
    第裁22-ACV244611號違反道路交通管理事件裁決書各1 份附
    卷可稽。綜上所陳，受處分人有違規拒絕酒測之事實甚明，
    其所辯無非圖卸之詞，洵無可採。從而原處分機關據以援引
    首揭規定，裁處罰鍰6 萬元，並吊銷駕駛執照，3 年內禁考
    ，並無不當。本件聲明異議為無理由，應予駁回。
據上論斷，應依道路交通案件處理辦法第19條，裁定如主文。
中　　華　　民　　國　　94　　年　　6 　　月　　10　　日
                  交通法庭法　官  李昆霖
以上正本證明與原本無異。
如不服本裁定應於送達後5日內向本院提出抗告狀。
　　　　　　　　　　　　　書記官  陳佳伶
中　　華　　民　　國　　94　　年　　6 　　月　　15　　日
